臺灣板橋地方法院刑事判決　　　　　　　96年度易字第3095號
聲　請　人　臺灣板橋地方法院檢察署檢察官
被　　　告　甲○○
　　　　　　乙○○
上二人共同
選任辯護人　徐家福律師
上列被告等因賭博案件，經檢察官聲請簡易判決處刑（96年度偵
字第12206 號），本院認不宜以簡易程序而改以通常程序審理後
，判決如下：
    主  文
甲○○、乙○○均無罪。
    理  由
一、公訴意旨略以：被告甲○○與乙○○為夫妻關係，並任「中
    山北海聯誼會」（下稱聯誼會，起訴書誤載為「聯合會」）
    會長，渠等共同意圖營利，並基於賭博之犯意聯絡，於民國
    95年4 月至5 月間（起訴書誤載為「5 月間4 月間」），在
    公眾得出入之臺北縣中和市○○路○ 段48號聯合會會址，以
    舉辦賽鴿方式聚集會員或不特定大眾賭博，其賭博方式係以
    在每隻賽鴿須繳納新臺幣（下同）800 元以掛腳環、並依規
    定檢驗鴿子、參與資格賽1 場及正規賽5 場，所有比賽成績
    累積為總成績，比賽結束後視賽鴿飛回其鴿舍之時間決定名
    次，再由被告甲○○在上開會址頒發賭金並抽取部分賭金作
    為會務費用以營利；嗣經被告甲○○、乙○○於犯罪未經發
    覺前，向檢察官自首並接受裁判，而悉上情。因認被告2 人
    共同涉犯刑法第268 條之意圖營利聚眾賭博罪嫌等語。
二、按犯罪事實應依證據認定之，無證據不得認定其犯罪事實；
    又不能證明被告犯罪者，即應諭知無罪之判決，刑事訴訟法
    第154 條第2 項、第301 條第1 項分別定有明文。再按刑事
    訴訟法第161 條已於91年2 月8 日修正公布，其第1 項規定
    ：檢察官就被告犯罪事實，應負舉證責任，並指出證明之方
    法，因此檢察官對於起訴之犯罪事實，應負提出證據及說服
    之實質舉證責任，倘所提出之證據，不足為被告有罪之積極
    證明，或其指出證明之方法，無從說服法院以形成被告有罪
    之心證，基於無罪推定之原則，自應為被告無罪判決之諭知
    ，亦經最高法院著有92年臺上字第128 號判例可參。復按刑
    事訴訟法第156 條第2 項規定，被告雖經自白，仍應調查其
    他必要之證據，以察其是否與事實相符。立法目的乃欲以補
    強證據擔保自白之真實性；亦即以補強證據之存在，藉之限
    制自白在證據上之價值。而所謂補強證據，則指除該自白本
    身外，其他足資以證明自白之犯罪事實確具有相當程度真實
    性之證據而言。雖其所補強者，非以事實之全部為必要，但
    亦須因補強證據與自白之相互利用，而足使犯罪事實獲得確
    信者，始足當之，最高法院74年台覆字第10號判例足資參照
    。
三、本件公訴人認被告甲○○、乙○○涉有賭博罪嫌，無非以被
    告甲○○、乙○○之自白、證人江士澤、劉漢青之證述，及
    95年春季中山北聯誼會腳環發售公告為其主要論據。惟訊據
    被告甲○○、乙○○固坦承由被告甲○○發起設立該聯合會
    並擔任會長，且於95年4 月至5 月間舉辦賽鴿，以每隻賽鴿
    須繳納800 元以掛腳環，依名次發放獎金之事實，惟均堅決
    否認有何營利賭博之犯行，被告甲○○辯稱：800 元是繳交
    報名費，用以支付腳環及相關費用，獎金從報名費中扣除，
    並無會員或非會員下注賭博，況本次發放的獎金，因伊管理
    不善，致不夠發放而向國泰人壽貸款；伊自首賭博是因為檢
    察官認為贏的會發放獎金，構成賭博等語；被告乙○○辯稱
    ：伊並無參予該聯誼會，僅因被告甲○○生病住院期間，伊
    協助他跑銀行等語。而辯護人為渠等辯護稱：本案起因於江
    士澤向檢察官檢舉被告等侵占2,100 萬元，然事實上江士澤
    對於2,100 萬元如何來、每隻賽鴿繳交800 元及發放獎金乙
    事都很清楚，被告甲○○為交代該2,100 萬元來源而向檢察
    官自首等語。
四、程序方面有關證據能力部分: 被告甲○○、乙○○、辯護人
    及檢察官、就本案卷內證據資料之證據能力不予爭執，且均
    同意引為證據，且迄於言詞辯論終結前，亦未就本院所調查
    之證據主張有不得作為證據之情形，是本案卷內證據資料均
    得作為本案證據，且經本院審酌後，認下述證據並無違法取
    證或證據力明顯偏低之情形，以資為證據並無不當，則揆諸
    刑事訴訟法第159 條之5 規定意旨，本案經調查之證據，均
    有證據能力，合先敘明。
五、經查：
(一)、該聯誼會於被告甲○○擔任會長期間，於95年4 月12日起至
    4 月30日止舉辦春季賽鴿比賽，每隻賽鴿須繳納800 元報名
    費以掛腳環、並依規定檢驗鴿子、參與資格賽1 場及正規賽
    5 場，所有比賽成績累積為總成績，比賽結束後視賽鴿飛回
    其鴿舍之時間決定名次，並發放獎金之事實，業據被告甲○
    ○供述明確，核與證人江士澤及劉漢青於偵訊時證述之情節
    （詳見95年度他字第4899號偵查卷〈下稱他字卷〉第16、57
    、79頁）相符，並有該聯誼會於95年春季中山北聯誼會腳環
    發售公告各1 份（詳見他字卷第33至34頁）在卷可稽，是被
    告前開供述核與事實相符，堪以採信。則上開事實，堪以認
    定屬實，合先敘明。
(二)、本案爭點在於被告甲○○舉辦該春季賽鴿比賽是否有意圖營
    利，以賽鴿名次與人對賭下注而構成賭博犯行？
１、被告甲○○於本院訊問時供稱：800 元是繳交報名費，用以
    支付腳環及相關費用，獎金從報名費中扣除，況本次發放的
    獎金，因伊管理不善，致不夠發放而向國泰人壽貸款等語（
    詳見本院簡易卷第15頁），並提出支出明細表1 份、獎金發
    放明細暨支票13紙、國泰人壽貸款收據1 紙（詳見本院簡易
    卷第18至33頁）在卷足資，是該次比賽自每隻參賽鴿子繳交
    800 元中支付腳環、相關費用及發放獎金，即屬有據，且賽
    鴿活動本身含有體育競賽之性質及有情感交流之作用，自參
    賽會員所繳費用中依照比賽結果之名次發放獎金，合乎常情
    ，故被告上開供述，堪以採信。
２、至被告甲○○雖於偵訊時及本院訊問時供稱：開放會員每次
    以不定之金額押注一定之鴿子，本次會員共交2,10 0萬元賭
    金；獎金800 元扣掉行政開銷、運輸費、船費約300 元，每
    隻鴿子平均賭金2 、300 元，共約3 、4,000 隻鴿子參賽；
    承認賭博犯行云云（詳見他字卷第17頁、96年度偵字第1220
    6 號偵查卷〈下稱偵查卷〉第6 頁及本院簡易卷第15頁），
    惟該次賽鴿如何以參賽之賽鴿下注、與何人對賭、下注金額
    等涉及賭博之構成要件行為，卻無補強證據足資以證明該自
    白之犯罪事實確具有相當程度真實性。
３、另證人劉漢青於偵訊時證稱：若有賽鴿比賽，讓會員下注賭
    博，我跟甲○○都知道鴿會就是讓人賭博，但我只有出資，
    都是甲○○管業務的云云（詳見他字卷第79頁），是證人劉
    漢青對於該次賽鴿業務既未參予，其對於是否確實有賭博情
    事自無從予以證實；況證人江士澤於偵訊時具結證述：聯誼
    會不是賭博賽鴿機構，聯誼會賺取每隻賽鴿報名費及會費等
    語（詳見他字卷第19頁）明確，且衡諸本案係證人江士澤向
    檢察官舉發被告甲○○、乙○○侵占該2,100 元，此有刑事
    告訴狀1 份（詳見他字卷第1 至3 頁）在卷可證，是茍該次
    賽鴿收取的2,100 萬元係屬賭資者，證人江士澤豈可能主動
    向檢察官舉發該賭資遭被告甲○○侵占？縱使賽鴿比賽時有
    傳聞賭博情事，亦殊難逕認該次賽鴿比賽必有賭博下注。
４、是以，僅被告甲○○及乙○○自白渠等賭博犯行，然證人江
    士澤、劉漢青之證述及前揭腳環發售公告，均無法補強渠等
    自白之犯罪事實，況賭博之方式及金額、及何人與被告對賭
    等悉與賭博罪之構成要件至為相關，但檢察官並未舉證以實
    其說，自難僅以被告甲○○及乙○○自白遽以認定渠等為賭
    博之犯行。
六、綜上所述，本件依調查所得證據尚不足以證明被告甲○○、
    乙○○確有賭博之犯行，此外，復查無其他積極證據足資證
    明被告等有上述犯行。故揆諸首開說明，渠等之犯罪尚屬不
    能證明，應均為無罪之諭知。
據上論斷，應依刑事訴訟法第301條第1項，判決如主文。
本件經檢察官彭聖斐到庭執行職務。
中　　華　　民　　國　　96　　年　　11　　月　　30　　日
                  刑事第六庭    法　官  饒金鳳
以上正本證明與原本無異。
如不服本判決應於送達後10日內向本院提出上訴狀。
                                書記官  王春森
中　　華　　民　　國　　96　　年　　11　　月　　30　　日
